---
title: "Bayes, exportação em lote e produtividade"
output: rmarkdown::html_vignette
vignette: >
  %\VignetteIndexEntry{Bayes, exportação em lote e produtividade}
  %\VignetteEngine{knitr::rmarkdown}
  %\VignetteEncoding{UTF-8}
---

```{r setup, include=FALSE}
knitr::opts_chunk$set(collapse = TRUE, comment = "#>")
library(myfuns)
```

# `resumo_bayes()`

A função é uma camada sobre `bayestestR::describe_posterior()`. Ela mantém o foco em estimativa posterior, intervalo de credibilidade e diagnósticos. ROPE só é calculada quando seus limites são explicitamente informados.

## Exemplo 1: amostras posteriores simples

```{r}
if (requireNamespace("bayestestR", quietly = TRUE)) {
  set.seed(1)
  resumo_bayes(rnorm(3000, 0.4, 0.2), diagnostics = FALSE)
}
```

## Exemplo 2: ROPE definida pelo pesquisador

```{r}
if (requireNamespace("bayestestR", quietly = TRUE)) {
  set.seed(2)
  resumo_bayes(
    rnorm(3000, 0.05, 0.15),
    diagnostics = FALSE,
    rope = c(-0.10, 0.10)
  )
}
```

## Exemplo 3: modelo `brms`

```{r eval=FALSE}
fit <- brms::brm(
  mpg ~ wt,
  data = mtcars,
  family = gaussian(),
  chains = 4,
  iter = 2000,
  seed = 123
)
resumo_bayes(fit, ci = 0.95, ci_method = "hdi")
```

# `export_figuras()`

```{r}
p1 <- ggplot2::ggplot(mtcars, ggplot2::aes(wt, mpg)) +
  ggplot2::geom_point() + theme_nogrid()
p2 <- ggplot2::ggplot(iris, ggplot2::aes(Species, Sepal.Length)) +
  ggplot2::geom_boxplot() + theme_nogrid()
```

## Exemplo 1: PNG

```{r eval=FALSE}
export_figuras(
  list(fig_mtcars = p1, fig_iris = p2),
  dir = "figuras",
  formats = "png"
)
```

## Exemplo 2: TIFF de alta resolução

```{r eval=FALSE}
export_figuras(
  list(fig_mtcars = p1, fig_iris = p2),
  dir = "figuras_tiff",
  formats = "tiff",
  dpi = 600
)
```

## Exemplo 3: transparência e SVG

```{r eval=FALSE}
export_figuras(
  list(fig_mtcars = p1 + trans, fig_iris = p2 + trans),
  dir = "figuras_transparentes",
  formats = c("png", "svg"),
  bg = "transparent"
)
```

# `read_clipboard_table()`

A função usa a área de transferência nativa do Windows.

## Exemplo 1

```{r eval=FALSE}
dados <- read_clipboard_table()
```

## Exemplo 2

```{r eval=FALSE}
dados <- read_clipboard_table(dec = ",", na.strings = c("", "NA"))
```

## Exemplo 3

```{r eval=FALSE}
dados <- read_clipboard_table(header = FALSE)
```

`read_excel()` permanece como alias histórico para não quebrar scripts antigos.

# `write_clipboard_table()`

## Exemplo 1

```{r eval=FALSE}
write_clipboard_table(head(iris))
```

## Exemplo 2

```{r eval=FALSE}
write_clipboard_table(aggregate(Sepal.Length ~ Species, iris, mean))
```

## Exemplo 3

```{r eval=FALSE}
write_clipboard_table(head(mtcars), row.names = TRUE, col.names = TRUE)
```

`write_excel()` também permanece como alias histórico.
