---
title: "Delineamento, resumo descritivo e ANOVA"
output: rmarkdown::html_vignette
vignette: >
  %\VignetteIndexEntry{Delineamento, resumo descritivo e ANOVA}
  %\VignetteEngine{knitr::rmarkdown}
  %\VignetteEncoding{UTF-8}
---

```{r setup, include=FALSE}
knitr::opts_chunk$set(collapse = TRUE, comment = "#>")
library(myfuns)
set.seed(2026)
```

# Dados didáticos

```{r}
dados_dbc <- expand.grid(
  bloco = factor(1:5),
  tratamento = factor(c("Controle", "A", "B", "C"))
)
dados_dbc$produtividade <- 42 +
  c(0, 5, 9, 7)[dados_dbc$tratamento] +
  rep(c(-2, 1, 0, 2, -1), each = 4) +
  rnorm(nrow(dados_dbc), 0, 2)
```

# `auditar_delineamento()`

A auditoria é realizada antes do ajuste. Ela descreve níveis, combinações previstas, células ausentes, respostas ausentes, balanceamento e, quando `unidade` é informada, duplicação do identificador da unidade experimental.

## Exemplo 1: DBC completo

```{r}
aud1 <- auditar_delineamento(
  dados_dbc,
  tratamento = tratamento,
  bloco = bloco,
  resposta = produtividade
)
aud1
```

## Exemplo 2: tratamento ausente em um bloco

```{r}
dados_incompletos <- dados_dbc[-7, ]
aud2 <- auditar_delineamento(
  dados_incompletos,
  tratamento = tratamento,
  bloco = bloco,
  resposta = produtividade
)
aud2$celulas_ausentes
```

## Exemplo 3: fatorial com fatores adicionais

```{r}
fat <- expand.grid(
  bloco = factor(1:4),
  salinidade = factor(c("0.5", "3.0")),
  plantas = factor(c("1", "2")),
  porta_enxerto = factor(c("A", "B", "C"))
)
fat$y <- rnorm(nrow(fat), 20, 3)

auditar_delineamento(
  fat,
  tratamento = salinidade,
  bloco = bloco,
  fatores = c(plantas, porta_enxerto),
  resposta = y
)
```

# `resumo_agri()`

A função retorna `n`, total de linhas, ausências, média, desvio-padrão, erro-padrão, intervalo de confiança, mediana, quartis, extremos e CV descritivo.

## Exemplo 1: por tratamento

```{r}
resumo_agri(dados_dbc, produtividade, tratamento)
```

## Exemplo 2: por tratamento e bloco

```{r}
resumo_agri(dados_dbc, produtividade, tratamento, bloco)
```

## Exemplo 3: intervalo de 90%

```{r}
resumo_agri(dados_dbc, produtividade, tratamento, conf.level = 0.90)
```

O CV é apresentado como descrição e não como critério universal de qualidade. Respostas de contagem, proporções ou médias próximas de zero requerem interpretação específica.

# `anova_agri()`

```{r}
mod_dbc <- lm(produtividade ~ tratamento + bloco, data = dados_dbc)
```

## Exemplo 1: DBC

```{r}
anova_agri(mod_dbc)
```

## Exemplo 2: interação fatorial

```{r}
m2 <- lm(Sepal.Length ~ Species * cut(Petal.Width, 2), data = iris)
anova_agri(m2, effect_size = "eta2")
```

## Exemplo 3: sem CV

```{r}
anova_agri(
  lm(weight ~ group, data = PlantGrowth),
  cv = FALSE,
  effect_size = "eta2_partial"
)
```

Quando `effectsize` está instalado, os tamanhos de efeito são obtidos diretamente por esse pacote. Na ausência dele, `myfuns` consegue calcular eta² parcial básico para modelos `lm`, mas sem intervalo de confiança.

# Fluxo recomendado

```{r}
auditar_delineamento(dados_dbc, tratamento, bloco, resposta = produtividade)
resumo_agri(dados_dbc, produtividade, tratamento)
anova_agri(mod_dbc)
```

A sequência reduz o risco de interpretar uma ANOVA sem ter verificado previamente a estrutura do banco.
