---
title: "Diagnóstico, modelos mistos e dados de contagem"
output: rmarkdown::html_vignette
vignette: >
  %\VignetteIndexEntry{Diagnóstico, modelos mistos e dados de contagem}
  %\VignetteEngine{knitr::rmarkdown}
  %\VignetteEncoding{UTF-8}
---

```{r setup, include=FALSE}
knitr::opts_chunk$set(collapse = TRUE, comment = "#>")
library(myfuns)
```

# Princípio geral

Diagnóstico não deve ser reduzido a um teste de normalidade ou a um único valor de p. As funções desta vinheta organizam evidências e preservam os objetos originais para inspeção detalhada.

# `diagnostico_modelo()`

## Exemplo 1: modelo linear

```{r}
m1 <- lm(weight ~ group, data = PlantGrowth)
d1 <- diagnostico_modelo(m1, plot = FALSE)
d1$informacoes
```

## Exemplo 2: Poisson

```{r}
mp <- glm(breaks ~ wool * tension, poisson, data = warpbreaks)
d2 <- diagnostico_modelo(mp, simulations = 300, plot = FALSE)
d2$verificacoes
```

## Exemplo 3: `glmmTMB`

```{r eval=FALSE}
mnb <- glmmTMB::glmmTMB(
  breaks ~ wool * tension,
  family = glmmTMB::nbinom2,
  data = warpbreaks
)
diagnostico_modelo(mnb, simulations = 1000, plot = TRUE)
```

Quando `performance` está instalado, a função agrega verificações de heterocedasticidade, colinearidade, observações influentes, dispersão, zeros, convergência e singularidade conforme a classe do modelo. Para `glm`, `glmerMod` e `glmmTMB`, se `DHARMa` estiver disponível, `simulations` controla o número de simulações usadas para produzir resíduos escalonados e verificações complementares de uniformidade, dispersão e observações discrepantes.

# `resumo_misto()`

## Exemplo 1: intercepto aleatório

```{r eval=FALSE}
mri <- lme4::lmer(Reaction ~ Days + (1 | Subject), data = lme4::sleepstudy)
resumo_misto(mri)
```

## Exemplo 2: intercepto e inclinação aleatórios

```{r eval=FALSE}
mrs <- lme4::lmer(Reaction ~ Days + (Days | Subject), data = lme4::sleepstudy)
resumo_misto(mrs)
```

## Exemplo 3: GLMM binomial e exponenciação

```{r eval=FALSE}
mg <- lme4::glmer(
  cbind(incidence, size - incidence) ~ period + (1 | herd),
  family = binomial,
  data = lme4::cbpp
)
resumo_misto(mg, exponentiate = TRUE)
```

A saída reúne efeitos fixos, ICs de Wald, componentes aleatórios e, com `performance`, medidas como ICC e R² marginal/condicional, além das verificações de convergência e singularidade.

# `diagnostico_contagem()`

## Exemplo 1: Poisson

```{r}
dc1 <- diagnostico_contagem(mp, simulations = 300)
dc1$descritivo
dc1$dispersao_pearson
```

## Exemplo 2: binomial negativa

```{r eval=FALSE}
mnb2 <- MASS::glm.nb(breaks ~ wool * tension, data = warpbreaks)
diagnostico_contagem(mnb2, simulations = 500)
```

## Exemplo 3: modelo com componente de zeros

```{r eval=FALSE}
mzi <- glmmTMB::glmmTMB(
  breaks ~ tension,
  ziformula = ~ 1,
  family = glmmTMB::nbinom2,
  data = warpbreaks
)
diagnostico_contagem(mzi, simulations = 1000)
```

Se `DHARMa` estiver instalado, são armazenados resíduos simulados e testes de dispersão, zeros e observações discrepantes. A função nunca muda a família do modelo automaticamente.

# `comparar_modelos()`

```{r}
set.seed(10)
d <- data.frame(x = rep(0:4, each = 5))
d$y <- 4 + 1.2 * d$x - 0.15 * d$x^2 + rnorm(nrow(d))
ml <- lm(y ~ x, data = d)
mq <- lm(y ~ x + I(x^2), data = d)
```

## Exemplo 1: linear versus quadrático

```{r}
comparar_modelos(linear = ml, quadratico = mq)
```

## Exemplo 2: Poisson versus binomial negativa

```{r eval=FALSE}
mp2 <- glm(breaks ~ wool * tension, poisson, data = warpbreaks)
mnb3 <- MASS::glm.nb(breaks ~ wool * tension, data = warpbreaks)
comparar_modelos(poisson = mp2, negbin = mnb3)
```

## Exemplo 3: métricas específicas

```{r}
comparar_modelos(
  linear = ml,
  quadratico = mq,
  metrics = c("AICc", "BIC", "RMSE"),
  rank_by = "AICc"
)
```

A ordenação por uma métrica é somente uma forma de organizar a tabela. A escolha final deve considerar comparabilidade, delineamento, diagnóstico, interpretação e finalidade do modelo.
