---
title: "Temas e exportação de figuras científicas"
output: rmarkdown::html_vignette
vignette: >
  %\VignetteIndexEntry{Temas e exportação de figuras científicas}
  %\VignetteEngine{knitr::rmarkdown}
  %\VignetteEncoding{UTF-8}
---

```{r setup, include=FALSE}
knitr::opts_chunk$set(collapse = TRUE, comment = "#>")
library(myfuns)
```

# Temas

```{r}
p <- ggplot2::ggplot(mtcars, ggplot2::aes(wt, mpg)) +
  ggplot2::geom_point(size = 2.5) +
  ggplot2::labs(x = "Peso", y = "Consumo")
```

## `theme_nogrid()`

```{r fig.width=6, fig.height=4}
p + theme_nogrid()
```

## `theme_nogridacp()`

```{r fig.width=6, fig.height=4}
p + theme_nogridacp()
```

## `theme_transparent()` e `trans`

```{r fig.width=6, fig.height=4}
p + trans
```

```{r}
theme_transparent()
```

# `ExportTimes()`

A função exporta uma figura individual. Os padrões históricos são 20 × 15 cm e 600 dpi para os formatos raster, mas todos esses valores podem ser alterados.

## Exemplo 1: PNG e SVG

```{r eval=FALSE}
ExportTimes(
  p + theme_nogrid(),
  "figuras/Figura_1",
  formats = c("png", "svg")
)
```

## Exemplo 2: TIFF

```{r eval=FALSE}
ExportTimes(
  p + theme_nogrid(),
  "figuras/Figura_1",
  formats = "tiff",
  compression = "lzw"
)
```

## Exemplo 3: fundo transparente

```{r eval=FALSE}
ExportTimes(
  p + trans,
  "figuras/Figura_transparente",
  formats = c("png", "svg"),
  bg = "transparent"
)
```

# `export_figuras()`

A função aplica `ExportTimes()` a uma lista nomeada.

```{r}
p2 <- ggplot2::ggplot(iris, ggplot2::aes(Species, Sepal.Length)) +
  ggplot2::geom_boxplot() + theme_nogrid()
```

## Exemplo 1

```{r eval=FALSE}
export_figuras(list(fig1 = p, fig2 = p2), "figuras", formats = "png")
```

## Exemplo 2

```{r eval=FALSE}
export_figuras(list(fig1 = p, fig2 = p2), "figuras", formats = c("png", "tiff", "svg"))
```

## Exemplo 3

```{r eval=FALSE}
export_figuras(
  list(fig1 = p + trans, fig2 = p2 + trans),
  "figuras_transparentes",
  formats = c("png", "svg"),
  bg = "transparent"
)
```

# Recomendações de uso

Para variáveis contínuas, prefira mostrar observações ou distribuição juntamente com estimativas e incerteza. `plot_emmeans()` e `plot_reg()` foram adicionadas justamente para facilitar esse padrão de apresentação.
