---
title: "Introdução ao myfuns 0.5.0"
output: rmarkdown::html_vignette
vignette: >
  %\VignetteIndexEntry{Introdução ao myfuns 0.5.0}
  %\VignetteEngine{knitr::rmarkdown}
  %\VignetteEncoding{UTF-8}
---

```{r setup, include=FALSE}
knitr::opts_chunk$set(collapse = TRUE, comment = "#>")
library(myfuns)
```

# Finalidade

`myfuns` é uma camada de apoio para análise estatística aplicada à experimentação agrícola. A versão 0.5.0 preserva as funções históricas e acrescenta vinte funções para auditoria de delineamentos, descrição, ANOVA, `emmeans`, regressão quantitativa, diagnóstico, modelos mistos, contagens, PCA, Bayes e exportação de figuras.

A filosofia do pacote é auxiliar o fluxo de trabalho sem substituir decisões científicas. Nenhuma função seleciona tratamento, modelo, distribuição ou grau polinomial apenas com base em um valor de p.

# Organização funcional

| Etapa | Funções principais |
|---|---|
| Verificação do banco | `auditar_delineamento()`, `resumo_agri()` |
| ANOVA | `anovaCV()`, `anova_agri()` |
| Médias e contrastes | `emmeans_lista()`, `comparar_emmeans()`, `contrast_lista()`, `cld_lista()`, `contraste_poly()` |
| Fatores quantitativos | `reg_poly()`, `ponto_critico()`, `equar2()`, `plot_reg()` |
| Diagnóstico | `diagnostico_modelo()`, `diagnostico_contagem()` |
| Modelos mistos | `resumo_misto()` |
| Comparação de modelos | `comparar_modelos()` |
| PCA | `pca_agri()`, `plot_pca_agri()` |
| Bayes | `resumo_bayes()` |
| Gráficos | `plot_emmeans()`, `theme_nogrid()`, `theme_nogridacp()`, `theme_transparent()`, `trans` |
| Exportação | `ExportTimes()`, `export_figuras()` |
| Área de transferência | `read_clipboard_table()`, `write_clipboard_table()` e aliases históricos |

# Exemplo integrado: delineamento em blocos com doses

```{r}
set.seed(2026)
dados <- expand.grid(
  bloco = factor(1:5),
  dose = c(0, 50, 100, 150, 200)
)
dados$produtividade <- with(
  dados,
  40 + 0.20 * dose - 0.00065 * dose^2 +
    rep(c(-2, 1, 0, 2, -1), each = 5) +
    rnorm(nrow(dados), 0, 2)
)
```

## 1. Auditar antes de modelar

```{r}
auditar_delineamento(
  dados,
  tratamento = dose,
  bloco = bloco,
  resposta = produtividade
)
```

## 2. Resumir os dados observados

```{r}
resumo_agri(dados, produtividade, dose)
```

## 3. Ajustar o fator quantitativo

```{r}
rp <- reg_poly(dados, produtividade, dose, degree = 1:2)
rp
```

A tabela comparativa não representa seleção automática. O pesquisador deve avaliar forma da resposta, falta de ajuste, incerteza, domínio experimental, diagnóstico dos resíduos e coerência agronômica.

## 4. Obter o ponto crítico

```{r}
ponto_critico(rp)
```

## 5. Produzir a figura

```{r fig.width=6, fig.height=4}
plot_reg(rp)
```

# Delineamento qualitativo e médias ajustadas

```{r}
dq <- transform(dados, dose_f = factor(dose))
m <- lm(produtividade ~ bloco + dose_f, data = dq)

anova_agri(m)
cmp <- comparar_emmeans(m, ~ dose_f, method = "pairwise", adjust = "tukey")
plot_emmeans(cmp, data = dq, x = dose_f, y = produtividade)
```

# Contrastes polinomiais com doses reais

```{r}
emm <- emmeans::emmeans(m, ~ dose_f)
cp <- contraste_poly(emm, scores = c(0, 50, 100, 150, 200), degree = 2)
cp
```

Para doses desigualmente espaçadas, `contraste_poly()` usa `opoly` quando `normalized = TRUE`, preservando os valores quantitativos informados em `scores`.

# Próximas vinhetas

Consulte as vinhetas temáticas para exemplos mais extensos:

1. delineamento, descrição e ANOVA;
2. médias marginais e contrastes;
3. regressão quantitativa;
4. diagnóstico, modelos mistos e contagens;
5. PCA;
6. Bayes e produtividade;
7. gráficos e exportação.

