---
title: "Análise de componentes principais"
output: rmarkdown::html_vignette
vignette: >
  %\VignetteIndexEntry{Análise de componentes principais}
  %\VignetteEngine{knitr::rmarkdown}
  %\VignetteEncoding{UTF-8}
---

```{r setup, include=FALSE}
knitr::opts_chunk$set(collapse = TRUE, comment = "#>")
library(myfuns)
```

# `pca_agri()`

A função utiliza `stats::prcomp()` e mantém o objeto original. Ela não remove linhas com dados ausentes e interrompe o ajuste quando encontra variáveis sem variabilidade.

## Exemplo 1: PCA padronizada com grupo

```{r}
pca1 <- pca_agri(
  iris,
  vars = c(Sepal.Length, Sepal.Width, Petal.Length, Petal.Width),
  group = Species
)
pca1
```

## Exemplo 2: sem padronização

```{r}
pca2 <- pca_agri(
  iris,
  vars = c(Sepal.Length, Sepal.Width, Petal.Length, Petal.Width),
  scale = FALSE
)
pca2$variancia
```

## Exemplo 3: limitar componentes reportados

```{r}
pca3 <- pca_agri(
  iris,
  vars = c(Sepal.Length, Sepal.Width, Petal.Length, Petal.Width),
  ncomp = 3
)
pca3$contribuicao
```

# Componentes da saída

```{r}
head(pca1$escores)
pca1$cargas
pca1$variancia
pca1$contribuicao
```

# `plot_pca_agri()`

## Exemplo 1: biplot

```{r fig.width=6, fig.height=5}
plot_pca_agri(pca1, type = "biplot")
```

## Exemplo 2: escores com elipses

```{r fig.width=6, fig.height=5}
plot_pca_agri(pca1, type = "scores", ellipse = TRUE)
```

## Exemplo 3: cargas PC1 × PC3

```{r fig.width=6, fig.height=5}
plot_pca_agri(pca3, axes = c(1, 3), type = "loadings", labels = TRUE)
```

# Interpretação

A variância explicada informa quanto da variabilidade total é representado por cada componente. As cargas indicam associação entre variáveis originais e componentes. A interpretação deve levar em conta a escala das variáveis e a decisão de padronizar ou não o conjunto.
