---
title: "Regressão de fatores quantitativos"
output: rmarkdown::html_vignette
vignette: >
  %\VignetteIndexEntry{Regressão de fatores quantitativos}
  %\VignetteEngine{knitr::rmarkdown}
  %\VignetteEncoding{UTF-8}
---

```{r setup, include=FALSE}
knitr::opts_chunk$set(collapse = TRUE, comment = "#>")
set.seed(2026)
library(myfuns)
```

# Dados

```{r}
dados <- expand.grid(
  bloco = factor(1:5),
  dose = c(0, 50, 100, 150, 200)
)
dados$y <- with(
  dados,
  25 + 0.18 * dose - 0.00060 * dose^2 +
    rep(c(-1.5, 0, 1.2, -0.8, 0.5), each = 5) +
    rnorm(nrow(dados), 0, 1.8)
)
```

# `reg_poly()`

A função ajusta todos os graus solicitados e mantém todos os modelos. Quando há vários graus, o modelo de maior grau é armazenado em `$model` apenas para gerar predições e gráficos; isso não significa que ele tenha sido selecionado como superior.

## Exemplo 1: linear e quadrático

```{r}
rp1 <- reg_poly(dados, y, dose, degree = 1:2)
rp1
```

## Exemplo 2: quadrático previamente definido

```{r}
rp2 <- reg_poly(dados, y, dose, degree = 2, compare = FALSE)
rp2$coeficientes$grau2
```

## Exemplo 3: explorar até cúbico

```{r}
rp3 <- reg_poly(dados, y, dose, degree = 1:3)
rp3$comparacao
rp3$falta_ajuste
```

# Teste de falta de ajuste

Quando há replicação em níveis de `x`, `reg_poly()` compara cada polinômio com um modelo que trata `x` como fator. O resultado ajuda a avaliar se a forma polinomial deixa estrutura sistemática sem explicar.

# `ponto_critico()`

## Exemplo 1: máximo quadrático

```{r}
mq <- lm(y ~ dose + I(dose^2), data = dados)
ponto_critico(mq, range = range(dados$dose))
```

## Exemplo 2: checar extrapolação

```{r}
ponto_critico(mq, range = c(0, 100))
```

## Exemplo 3: diretamente do `reg_poly()`

```{r}
ponto_critico(rp2)
```

O intervalo da posição do ponto quadrático é aproximado pelo método delta. Pontos fora do intervalo experimental são explicitamente marcados como extrapolação.

# `plot_reg()`

## Exemplo 1: curva, dados, médias e IC

```{r fig.width=6, fig.height=4}
plot_reg(rp2)
```

## Exemplo 2: controlar dados e variáveis

```{r fig.width=6, fig.height=4}
plot_reg(rp2, data = dados, x = dose, y = y, show_raw = TRUE, show_means = TRUE)
```

## Exemplo 3: sem equação

```{r fig.width=6, fig.height=4}
plot_reg(rp2, equation = FALSE)
```

# `equar2()` e contrastes polinomiais

`equar2()` continua disponível para o fluxo histórico que usa médias por dose e os p-valores dos contrastes linear e quadrático.

```{r}
dados$dose_f <- factor(dados$dose)
mod_f <- lm(y ~ bloco + dose_f, data = dados)
emm <- emmeans::emmeans(mod_f, ~ dose_f)
cp <- contraste_poly(emm, scores = c(0, 50, 100, 150, 200), degree = 2)
medias <- aggregate(y ~ dose, data = dados, FUN = mean)
```

## Exemplo 1

```{r}
equar2(medias, cp)
```

## Exemplo 2: retorno detalhado

```{r}
eq2 <- equar2(medias, cp, details = TRUE)
eq2$equation
eq2$p_values
```

## Exemplo 3: R² na escala 0 a 1

```{r}
equar2(medias, cp, r2_percent = FALSE, digits = c(2, 4, 5, 3))
```

A equação de `equar2()` é ajustada às médias fornecidas. Portanto, o R² mostrado descreve a regressão dessas médias, não o ajuste às unidades experimentais individuais.
